臺灣彰化地方法院刑事判決　　　　　　 100年度訴字第1272號
公　訴　人　臺灣彰化地方法院檢察署檢察官
被　　　告　陳俊宏
上列被告因違反毒品危害防制條例案件，經檢察官提起公訴（10
0 年度毒偵字第1637號），於本院準備程序中，被告就被訴事實
為有罪之陳述，經合議庭裁定改行簡式審判程序，判決如下：
    主  文
陳俊宏施用第一級毒品，累犯，處有期徒刑壹年，扣案之海洛因
壹包（驗餘淨重零點壹零壹捌公克）沒收銷燬之，削尖塑膠鏟管
壹支、注射針筒壹支均沒收。
    犯罪事實
一、陳俊宏前因施用毒品案件，經本院裁定送觀察、勒戒後，認
    無繼續施用毒品之傾向，於民國89年4 月27日執行完畢釋放
    ，並由臺灣彰化地方法院檢察署檢察官以89年度毒偵字第53
    3 號為不起訴處分確定；其復於前揭觀察勒戒執行完畢釋放
    後5 年內之90年間，因施用毒品案件，經本院裁定送觀察、
    勒戒後，認有繼續施用毒品傾向，復經本院以90年度毒聲字
    第1033號裁定令入戒治處所施以強制戒治，因成效經評定合
    格，嗣經本院裁定停止戒治，於90年10月9 日釋放出所付保
    護管束，並於91年3 月8 日保護管束期滿未經撤銷，視為執
    行完畢；其刑事案件部分經本院以90年度訴字第353 號判決
    判處有期徒刑10月確定，於93年6 月8 日縮刑期滿執行完畢
    。再因施用毒品案件，經臺灣板橋地方法院以95年度訴字第
    706 號判決判處有期徒刑11月確定，並經同法院以96年度聲
    減字第710 號裁定減為有期徒刑5 月15日確定（第1 案）；
    另因施用毒品案件，經本院以96年度訴字第128 號判決判處
    有期徒刑1 年、1 年、1 年、6 月，應執行有期徒刑2 年8
    月，並經臺灣高等法院臺中分院以96年度上訴字第1151號、
    最高法院96年度臺上字第4236號判決上訴駁回而確定（第2
    案）。前揭第2 案所處之刑，嗣經臺灣高等法院臺中分院以
    97年度聲減字第6 號裁定減刑，並與第1 案合併定應執行有
    期徒刑1 年4 月確定；又因施用毒品案件，經臺灣高等法院
    以96年度上訴字第2901號判決判處有期徒刑7 月，減為有期
    徒刑3 月15日確定（第3 案）；暨因施用毒品案件，經本院
    以97年度訴字第727 號判決判處有期徒刑1 年確定（第4 案
    ）；另因施用毒品案件，經本院以97年度訴字第1940號判決
    判處有期徒刑10月、10月，應執行有期徒刑1 年4 月確定（
    第5 案）。前揭第4 、5 案所處之刑，嗣經本院以97年度聲
    字第2189號裁定應執行有期徒刑2 年3 月確定，經入監接續
    執行，甫於100 年5 月31日縮刑期滿執行完畢。
二、詎其仍未戒除毒癮，復基於施用第一級毒品海洛因之犯意，
    於100 年8 月7 日下午2 時許，在彰化縣彰化縣鹿港鎮頂厝
    里頂厝巷87之2 號3 樓居所房間內，以將第一級毒品海洛因
    粉末置入注射針筒內加水後，再以針筒注射之方式，施用第
    一級毒品海洛因1 次。嗣於100 年8 月7 日下午2 時55分許
    ，為警持臺灣彰化地方法院檢察署檢察官強制到場（強制採
    驗尿液）許可書，至陳俊宏上開居所執行強制到場採驗尿液
    時當場查獲，並扣得第一級毒品海洛因1 包（驗餘淨重0.10
    18公克）、削尖塑膠鏟管1 支及注射針筒1 支，且經採集其
    尿液送驗，結果呈可待因、嗎啡陽性反應，始查悉上情。
三、案經彰化縣警察局鹿港分局報請臺灣彰化地方法院檢察署檢
    察官偵查起訴。
    理  由
一、按除被告所犯為死刑、無期徒刑、最輕本刑為3 年以上有期
    徒刑之罪或高等法院管轄第1 審案件者外，於第273 條第1
    項程序進行中，被告先就被訴事實為有罪之陳述時，審判長
    得告知被告簡式審判程序之旨，並聽取當事人、代理人、辯
    護人及輔佐人之意見後，裁定進行簡式審判程序；除簡式審
    判程序、簡易程序及第376 條第1 款、第2 款所列之罪之案
    件外，第1 審應行合議審判，刑事訴訟法第273 條之1 第1
    項、第284 條之1 分別定有明文。本件被告陳俊宏係涉死刑
    、無期徒刑、最輕本刑為3 年以上有期徒刑之罪或高等法院
    管轄第1 審案件以外之罪，並於本院行準備程序時就被訴事
    實為有罪之陳述，本院合議庭依前揭規定，經評議結果，裁
    定改由受命法官獨任行簡式審判程序。
二、上開犯罪事實，業據被告陳俊宏於警詢時、偵訊時及本院審
    理時均坦承不諱，且被告為警採集其尿液送驗結果，確呈可
    待因、嗎啡陽性反應，此有彰化縣警察局鹿港分局委託檢驗
    尿液代號與真實姓名對照表、詮昕科技股份有限公司於100
    年8 月22日出具之濫用藥物尿液檢驗報告（原樣編號：Ｚ000
    000000000 、報告編號：00000000）、臺灣彰化地方法院檢
    察署檢察官強制到場（強制採驗尿液）許可書各1 紙附卷可
    稽。又扣案之白色粉末1 包，經鑑驗結果，確含海洛因成分
    （驗餘淨重0.1018公克），此有彰化縣警察局鹿港分局查獲
    毒品危害防制條例毒品初步檢驗報告單、行政院衛生署草屯
    療養院鑑定書各1 紙在卷可參，此外復有上開海洛因1 包、
    削尖塑膠鏟管1 支及注射針筒1 支扣案可資佐證，足徵被告
    之自白確與事實相符，堪以採信。本件事證明確，被告上開
    犯行洵堪認定，應依法論科。
三、按修正毒品危害防制條例就施用毒品者，僅於「初犯」及「
    5 年後再犯」二種情形，有其追訴條件之限制，即須於初犯
    經觀察、勒戒或強制戒治釋放後，5 年內均無施用毒品之行
    為，始能認其前所實施之觀察、勒戒或強制戒治已足遮斷毒
    癮，而得於5 年後再犯時，再予適用初犯之規定，重行觀察
    、勒戒等程序；倘5 年內已經再犯，被依法追訴處罰，縱其
    第3 次（或第3 次以上）施用毒品之時間在初犯釋放5 年以
    後，即與「5 年後再犯」之情形有別，且因已於「5 年內再
    犯」，顯見其再犯率甚高，原實施觀察、勒戒或強制戒治，
    已無法收其實效，而無5 年戒斷期之存在，自無再經觀察、
    勒戒及強制戒治之必要，應由檢察官逕行起訴，此有最高法
    院95年度臺非字第59、65號判決及95年度第7 次刑事庭會議
    及97年度第5 次刑事庭會議決議意旨足供參照。查本件被告
    前因施用毒品案件，經本院裁定送觀察、勒戒後，認無繼續
    施用毒品之傾向，於89年4 月27日執行完畢釋放，並由臺灣
    彰化地方法院檢察署檢察官以89年度毒偵字第533 號為不起
    訴處分確定；其復於前揭觀察勒戒執行完畢釋放後5 年內之
    90年間，因施用毒品案件，經本院裁定送觀察、勒戒後，認
    有繼續施用毒品傾向，復經本院以90年度毒聲字第1033號裁
    定令入戒治處所施以強制戒治，因成效經評定合格，嗣經本
    院裁定停止戒治，於90年10月9 日釋放出所付保護管束，並
    於91年3 月8 日保護管束期滿未經撤銷，視為執行完畢；其
    刑事案件部分經本院以90年度訴字第353 號判決判處有期徒
    刑10月確定等情，有臺灣彰化地方法院檢察署刑案資料查註
    紀錄表及臺灣高等法院被告前案紀錄表各1 份在卷可考，則
    其再犯本件施用第一級毒品犯行，按諸前揭說明，即與5 年
    後再犯之情形有別，自應逕行追訴。
四、次按毒品危害防制條例第21條規定：「犯第10條之罪者，於
    犯罪未發覺前，自動向行政院衛生署指定之醫療機構請求治
    療，醫療機構免將請求治療者送法院或檢察機關（第1 項）
    。依前項規定治療中經查獲之被告或少年，應由檢察官為不
    起訴之處分或由少年法院（地方法院少年法庭）為不付審理
    之裁定。但以一次為限（第2 項）」，該條立法目的，在於
    鼓勵施用毒品者在犯罪未發覺前，自動藉由專責醫療機構之
    治療達到戒斷毒癮之目的，而以醫療機構之治療代替由刑事
    司法程序實施之觀察、勒戒及強制戒治等處遇，故該條第1
    項規定醫療機構免將請求治療者送法院或檢察機關。又施用
    毒品者既然在犯罪未發覺前，自動向醫療機構請求治療戒除
    毒癮，在治療階段有專業醫療人員使用合法藥物取代及減輕
    其對毒品之依賴，則在接受治療後或在療程實施中當無繼續
    施用毒品之必要。因此毒品危害防制條例第21條第2 項規定
    ：「依前項規定治療中經查獲之被告或少年應由檢察官為不
    起訴處分或由少年法院（地方法院少年法庭）為不付審理之
    裁定。但以一次為限。」所稱「依前項規定治療中經查獲」
    ，係指犯同條例第10條之罪，於犯罪未發覺前，自動向行政
    院衛生署指定之醫療機構請求治療，而於治療中始查獲該未
    發覺之罪者而言；倘係治療中再犯施用毒品之罪而被查獲，
    自不包括在內（最高法院97年度台上字第3065號、97年度台
    上字第3197號、97年度台上字第3219號、97年度台非字第31
    4 號判決意旨參照）。是被告雖提出財團法人彰化基督教醫
    院鹿東分院100 年11月16日出具之診斷書，載明被告於100
    年8 月17日開始至該院門診接受美沙冬替代療法迄今；但被
    告係於100 年8 月7 日下午2 時許施用第一級毒品海洛因，
    於100 年8 月7 日當日即為警查獲，顯係於治療前即為警查
    獲施用第一級毒品，自不符上開應為不起訴處分之規定，檢
    察官起訴之程序並未違背規定，併此敘明。
五、核被告陳俊宏所為，係犯毒品危害防制條例第10條第1 項之
    施用第一級毒品罪。被告持有第一級毒品進而施用，其持有
    第一級毒品之低度行為，應為其施用第一級毒品之高度行為
    吸收，不另論罪。又被告有如上開犯罪事實欄所載之前科紀
    錄，有臺灣高等法院被告前案紀錄表及臺灣彰化地方法院檢
    察署刑案資料查註紀錄表各1 份在卷可憑，其於有期徒刑執
    行完畢後，5 年內故意再犯本件有期徒刑以上之罪，為累犯
    ，應依刑法第47條第1 項之規定加重其刑。爰審酌被告有多
    次施用毒品之前科，仍未知警惕，再犯本案之罪，足見其未
    徹底戒除惡習遠離毒害，惟念及施用毒品本質上係戕害自身
    健康之行為，尚未嚴重破壞社會秩序或侵害他人權益，暨其
    犯罪之動機、目的、所生危害及犯罪後坦承犯行，犯後態度
    良好等一切情狀，爰量處如主文所示之刑，以示懲儆。另扣
    案之海洛因1 包（驗餘淨重0.1018公克），屬第一級毒品，
    應依毒品危害防制條例第18條第1 項前段之規定沒收銷燬之
    。又扣案之塑膠鏟管1 支、注射針筒1 支，均為被告所有，
    並供其施用第一級毒品海洛因所用之物，業據被告供明在卷
    （本院卷第47頁），爰依刑法第38條第1 項第2 款規定併予
    宣告沒收。
據上論斷，應依刑事訴訟法第273 條之1 第1 項、第299 條第1
項前段，毒品危害防制條例第10條第1 項、第18條第1 項前段，
刑法第11條前段、第47條第1 項、第38條第1 項第2 款，判決如
主文。
本案經檢察官張嘉宏到庭執行職務。
中    華    民    國    100   年    12    月    7     日
                        刑事第八庭    法  官  田德煙
以上正本證明與原本無異。
如不服本判決應於收受判決後10日內向本院提出上訴書狀，並應
敘述具體理由；其未敘述上訴理由者，應於上訴期間屆滿後20日
內向本院補提理由書（均須按他造當事人之人數附繕本）「切勿
逕送上級法院」。
中    華    民    國   100    年    12    月    7     日
                                      書記官  吳冠慧
【附錄本案論罪科刑法條全文】
毒品危害防制條例第10條：
施用第一級毒品者，處 6 月以上 5 年以下有期徒刑。
施用第二級毒品者，處 3 年以下有期徒刑。